【裁判字號】    97,訴,815
【裁判日期】    970328
【裁判案由】    毒品危害防制條例
【裁判全文】
臺灣板橋地方法院刑事判決               97年度訴字第815號
公  訴  人  臺灣板橋地方法院檢察署檢察官
被      告  甲○○
                    現另案於臺灣臺北監獄臺北分監執行中
上列被告因毒品危害防制條例案件，經檢察官提起公訴（96年度
毒偵字第1464號），因被告為有罪陳述，經本院聽取當事人意見
後，以合議庭裁定，依簡式審判程序獨任審判，判決如下：
    主  文
甲○○施用第一級毒品，累犯，處有期徒刑壹年，減為有期徒刑
陸月，扣案之未使用之注射針筒拾肆支，沒收；又施用第二級毒
品，累犯，處有期徒刑陸月，減為有期徒刑參月，扣案之第二級
毒品甲基安非他命（驗餘共淨重貳拾捌點陸公克），沒收銷燬之
，扣案之包裝袋貳只、電子秤壹個，均沒收。應執行有期徒刑玖
月，扣案之第二級毒品甲基安非他命（驗餘共淨重貳拾捌點陸公
克），沒收銷燬之，扣案之未使用之注射針筒拾肆支、包裝袋貳
只、電子秤壹個，均沒收。
    事  實
一、甲○○前於民國87年間，因施用毒品案件，經本院依檢察官
    聲請裁定送觀察、勒戒，經勒戒結果，被判定無繼續施用毒
    品傾向，經臺灣板橋地方法院檢察署檢察官分別於87年7 月
    20日、同年9 月11日，以87年度偵字第133383號、87年度偵
    字第16498 號為不起訴處分確定。88年間，甲○○因施用毒
    品案件，經本院依檢察官聲請裁定令入戒治處所施以強制戒
    治，嗣經同院依檢察官聲請裁定停止戒治，所餘戒治期間付
    保護管束，88年8 月7 日停止戒治出所，89年1 月7 日保護
    管束期滿未經撤銷，視為強制戒治期滿執行完畢，其該毒品
    案件，並經本院於89年間判處有期徒刑4 月確定。89年間，
    甲○○因侵占案件，經本院判處有期徒刑5 月，嗣經上訴駁
    回確定。89年間，甲○○又因轉讓毒品案件，經臺灣士林地
    方法院判處有期徒刑8 月確定。其上開三有期徒刑，嗣經臺
    灣士林地方法院裁定定應執行刑有期徒刑1 年3 月確定。89
    年間，甲○○復因竊盜案件，經本院判處有期徒刑5 月確定
    ；同年，再因施用毒品案件，經本院依檢察官聲請裁定令入
    戒治處所施以強制戒治，嗣經本院依檢察官聲請裁定停止戒
    治，所餘期間付保護管束，90年12月14日停止戒治出所，91
    年2 月13日保護管束期滿未經撤銷，視為強制戒治期滿執行
    完畢，其該毒品案件，並經臺灣高等法院判處有期徒刑8 月
    確定；其該二個8 月有期徒刑，嗣經臺灣高等法院裁定定應
    執行刑有期徒刑1 年確定。甲○○前開1 年3 月及1 年有期
    徒刑，經付執行及接續執行，並合併計算假釋之最低應執行
    期間，於91年12月16日縮刑假釋出獄，假釋期間原預定至92
    年9 月18日期滿，惟其於假釋期間之92年間，又犯施用毒品
    罪，經本院於93年間判處有期徒刑1 年確定，其上開假釋亦
    經撤銷，殘刑有期徒刑9 月2 日經付執行，於93年10月8 日
    執行完畢，而該有期徒刑1 年，於93年10月9 日起接續執行
    ，94年9 月9 日縮刑假釋出獄，94年9 月14日假釋期滿未經
    撤銷視為執行完畢。95年間，甲○○又因施用毒品案件，經
    本院判處有期徒刑2 年6 月，嗣經上訴駁回確定；96年間，
    復因施用毒品案件，經臺灣臺北地方法院判處有期徒刑1 年
    ，嗣亦經上訴駁回確定；同年，又因持有毒品案件，經本院
    判處有期徒刑1 年確定；其上開三有期徒刑嗣經本院裁定減
    刑各為有期徒刑1 年3 月、6 月、6 月，並定應執行刑有期
    徒刑2 年3 月確定，現尚執行中。另甲○○於96年間，因95
    年間之施用毒品行為，經臺灣高等法院各判處有期徒刑1 年
    、6 月，減為有期徒刑6 月、3 月，定應執行刑有期徒刑7
    月確定。
二、甲○○猶不知悛悔，於其上開最後一次強制戒治執行完畢後
    之5 年內，明知毒品海洛因屬毒品危害防制條例規定禁止持
    有、施用之第一級毒品（下簡稱：海洛因），竟基於施用海
    洛因之犯意，於96年1 月15日夜間某時點，在臺北縣三重市
    ○○街80巷12號3 樓居處，以將海洛因粉末摻入香煙內再以
    火點燃香煙之方式，施用海洛因1 次。
三、甲○○另行起意，於其上開最後一次強制戒治執行完畢後之
    5 年內，明知毒品甲基安非他命屬毒品危害防制條例規定禁
    止持有、施用之第二級毒品（下簡稱：安非他命），竟基於
    施用安非他命之犯意，於96年1 月15日夜間某時點，在上開
    居處，以將安非他命結晶體置於吸食器內點火燃燒使之產生
    煙霧再吸用之方式，施用安非他命1 次。
四、嗣於96年1月16日凌晨1時57分，在臺北市大安區○○○路與
    市○○道○○路口其駕駛之車號6N-6506號自小客車內，為
    警查獲，當場扣得屬其所有之甲基安非他命1 包（淨重0.04
    公克，驗餘淨重0.01公克），嗣於當日8 時許，在位於臺北
    市○○區○○路3 段2 號2 樓之臺北市政府警察局大安分局
    偵查隊接受檢查時，為警發現其所著襪子內藏有毒品等物，
    並扣得屬其所有之安非他命1 包（淨重28.8公克，驗餘28.
    59公克），及同屬其所有供其購入持有安非他命時秤重用之
    電子秤1 個、預備供其施用海洛因用之未使用之注射針筒14
    支；甲○○並於當日凌晨3 時30分許至4 時5 分許止之警詢
    中，經警徵得其同意採取其尿液，經送鑑定結果，證實呈海
    洛因代謝物之嗎啡陽性反應及（甲基）安非他命陽性反應。
五、案經臺北市政府警察局大安分局移送臺灣臺北地方法院檢察
    署檢察官呈由臺灣高等法院檢察署檢察長令轉臺灣板橋地方
    法院檢察署檢察官偵查起訴。
    理  由
一、訊據被告甲○○對前揭事實均坦承不諱，而被告於上開警詢
    中經警採取之尿液，經送臺灣尖端先進生技醫藥股份有限公
    司，以EIA 酵素免疫分析法初步檢驗，並以GC/MS 氣相層析
    質譜儀法確認檢驗，證實呈嗎啡陽性反應之事實，有臺北市
    政府警察局偵辦毒品案件尿液檢體委驗單及上開公司濫用藥
    物檢驗報告各1 份在卷可稽（見臺灣臺北地方法院檢察署96
    年度毒偵字第243 號卷第76、77頁）。又被告為警於上揭時
    地查獲時，為警扣得安非他命1 包，嗣於臺北市政府警察局
    大安分局（下簡稱：大安分局）偵查隊接受檢查時，復為警
    發現其所著襪子內藏有毒品等物，扣得屬其所有之安非他命
    1 包、電子秤1 個、未使用之注射針筒14支之事實，為被告
    於警詢中供承在卷，並有搜索扣押筆錄、扣押筆錄各1 份、
    扣押物品目錄表2 份、扣案物品照片在卷可證（見上開毒偵
    卷第17至19、23、24、32至34、47至54頁）。再本件先扣案
    之安非他命1 包（淨重0.04公克，取0.03公克化驗，餘0.01
    公克），經送臺北市政府警察局刑事鑑識中心，以氣相層析
    質譜分析法鑑驗，證實屬（甲基）安非他命之事實，有臺北
    市政府警察局96年5 月4 日北市鑑毒字第75號鑑驗通知書1
    份在卷可證（見臺灣臺北地方法院檢察署96年度毒偵字第15
    77號卷第17頁）；而嗣於大安分局偵查隊查扣之安非他命1
    包（毛重31.52 公克＜包裝塑膠袋重2.72公克> ，取0.21公
    克鑑定用罄，餘28.59 公克），經送內政部警政署刑事警察
    局，以氣相層析質譜分析法及核磁共振分析法鑑驗，證實屬
    （甲基）安非他命之事實，亦有內政部警政署刑事警察局96
    年2 月16日刑鑑字第0960018608號鑑定書1 份在卷可稽（見
    臺灣臺北地方法院檢察署96年度毒偵字第243 號卷第75頁）
    。復參諸海洛因於人體內會代謝成嗎啡，因此涉嫌海洛因之
    吸食者係檢驗其尿液中之嗎啡反應等情，此為本院職務上已
    知之事實，而觀以目前常見施用之毒品皆係海洛因，甚少或
    甚至未見有施用鴉片或嗎啡者之常情，被告亦自承係施用海
    洛因，則被告所施用之與嗎啡有關之毒品係為海洛因之事實
    ，亦應堪以認定。綜上，本件事證明確，被告施用海洛因、
    安非他命之犯行，均洵堪認定。
二、論罪科刑：
    (一)按犯毒品危害防制條例第10條之罪者，檢察官應聲請法院
      裁定令被告入勒戒處所觀察、勒戒，其期間不得逾2 月；
      觀察、勒戒或強制戒治執行完畢釋放後，5 年內再犯同條
      例第10條之罪者，檢察官應依法追訴，毒品危害防制條例
      第20條第1 項、第23條第2 項分別定有明文。查被告前因
      施用毒品案件，曾經法院裁定送觀察、勒戒、強制戒治，
      如事實一所示，有臺灣高等法院被告前案紀錄表、全國施
      用毒品案件紀錄表在卷可證，被告於前開最後一次強制戒
      治執行完畢後之5 年內，復犯施用毒品罪，其本案犯罪之
      訴追條件已具備，合先敘明。
    (二)查海洛因係毒品危害防制條例第2 條第2 項第1 款所定之
      第一級毒品，核被告施用海洛因之行為，係犯毒品危害防
      制條例第10條第1 項之施用第一級毒品罪。被告施用海洛
      因時之持有海洛因行為，為高度之施用行為所吸收，不另
      論罪。次查安非他命屬毒品危害防制條例第2 條第2 項第
      2 款規定之第二級毒品。核被告施用安非他命之行為，係
      犯毒品危害防制條例第10 條 第2 項之施用第二級毒品罪
      。被告施用安非他命時之持有行為，亦為高度之施用行為
      所吸收，不另論罪。又檢察官原起訴事實僅論及被告本件
      施用安非他命及持有扣案之淨重0.04公克安非他命1 包之
      事實，而未論及被告持有另1 包安非他命之事實，惟後部
      分事實與原起訴之被告施用安非他命事實，既有實質上一
      罪關係，為起訴效力所及，本院自應一併審判。被告所犯
      前揭施用第一級毒品罪及施用第二級毒品罪，犯意不同，
      行為互異，應分論併罰。
    (三)被告有事實欄一所示之有期徒刑執行完畢之紀錄，有臺灣
      高等法院被告前案紀錄表1 份在卷可稽（其中前述殘刑有
      期徒刑9 月2 日部分，依刑法第75條之1 第5 項之規定，
      先予執行，且與另有期徒刑1 年部分，不合併計算假釋之
      最低應執行期間，卷附之前案紀錄表亦載明該1 年有期徒
      刑係於93年10月9 日起接續執行，則前者殘刑部分顯係於
      93 年10 月8 日執行完畢），被告於5 年內再故意犯本件
      有期徒刑以上之上揭二罪，依刑法第47條第1 項之規定，
      均構成累犯，皆應加重其刑。
    (四)茲審酌被告有施用毒品犯罪之前科，曾因施用毒品案件，
      經送觀察、勒戒、強制戒治及判刑，詳如事實欄一所示，
      其猶不知悛悔，再為本案犯行，顯見被告自制力尚屬薄弱
      ，及念其本件犯罪屬自損犯性質等一切情狀，分別量處如
      主文所示之宣告刑。
    (五)又被告本案犯行之犯罪時間均係在96年4 月24日以前，所
      犯合於中華民國96年罪犯減刑條例所列減刑條件，應依該
      條例第2 條第1 項第3 款之規定，減其上開二罪宣告刑之
      2 分之1 ，並併定其應執行之刑。
三、沒收部分：
    被告本件被查獲時扣案之安非他命（各驗餘淨重0.01公克、
    28.59 公克，共淨重28.6公克），為被告持有中查獲之第二
    級毒品，依毒品危害防制條例第18條第1 項前段規定，宣告
    沒收銷燬之。扣案之包裝上開毒品之包裝袋共2 只，電子秤
    1 個，屬被告所有，各供其持有安非他命及購入安非他命時
    秤重之用，為被告本院審理時供明在卷，而對於另扣案之未
    使用之注射針筒14支，被告於本院亦供稱：針筒是我的，我
    大部分是用香煙（如本案），但偶爾會用針筒等語（以上被
    告供述俱見本院97年3 月14日筆錄第2 至3 頁），顯見該等
    扣案之未使用之注射針筒係屬被告所有，供其施用海洛因犯
    罪預備之物。是扣案之該等未使用之注射針筒14支、包裝袋
    2 只、電子秤1 個，均依刑法第38條第1 項第2 款規定，宣
    告沒收。至於另扣案之大麻、MDMA等物，與被告本案犯罪無
    關連性，自不得於本案判決宣告沒收，於此敘明。
據上論斷，應依刑事訴訟法第273 之1 第1 項、第299 條第1 項
前段，毒品危害防制條例第10條第1 項、第2 項、第18條第1 項
前段，刑法第11條前段、第47條第1 項、第38條第1 項第2 款、
第51條第5 款，中華民國96年罪犯減刑條例第2 條第1 項第3 款
、第7 條、第10條第1 項，判決如主文。
本案經檢察官陳盈錦到庭執行職務。
中    華    民    國    97    年    3     月    28    日
                  刑事第二庭    法  官  王復生
以上正本證明與原本無異
如不服本判決應於送達後10日內向本院提出上訴狀
                                書記官  陳秀慧
中    華    民    國    97    年    3     月    31    日
附錄本案論罪科刑法條全文：
毒品危害防制條例第10條
施用第一級毒品者，處 6 月以上 5 年以下有期徒刑。
施用第二級毒品者，處 3 年以下有期徒刑。


司法院資訊處製作；財團法人民間司法改革基金會備份。
